【裁判字號】    89,上訴,363
【裁判日期】    891031
【裁判案由】    搶奪
【裁判全文】
臺灣高等法院高雄分院刑事判決    八十九年度上訴字第三六三號
    上  訴  人
    即  被  告  甲○○
    選任辯護人  吳永茂律師
                曾慶雲
右上訴人因搶奪案件，不服臺灣高雄地方法院八十八年度訴字第一七七八號中華民國
八十九年一月二十七日第一審判決（起訴案號：臺灣高雄地方法院檢察署八十八年度
偵字第二一二五五號），提起上訴，本院判決如左：
      主      文
上訴駁回。
      事      實
一、甲○○與綽號「阿凱」之翁得凱（民國七十年十一月十一日生，現由台灣高雄少
    年法院調查中）是經常一起飆車之好友，於八十八年八月二十二日晚上六時四十
    分許，由甲○○騎乘車牌號碼：ＬＤＡ─九八八號機車，搭載翁得凱，行經高雄
    縣鳳山市○○街二一八號前，見在騎樓下之乙○○○左肩背有一紙皮包，且獨自
    一人在該處準備倒垃圾，認有機可乘，竟基於共同意圖為自己不法所有之犯意聯
    絡，趁乙○○○未及防備之際，由翁得凱下車徒手奪取乙○○○背於左肩上之皮
    包一只（內有現金新台幣三萬六千七百元及汽、機駕照、健保卡各一紙），得手
    後再由甲○○騎乘上開機車搭載翁得凱逃離現場。甲○○與翁得凱逃離至高雄縣
    鳳山市○○○街五巷巷口附近時，甲○○因疏未注意車前狀況，而與林志達所騎
    乘之車牌號碼：ＺＸＢ─一八三七號機車發生擦撞，致林志達因而受有頭部、手
    腳擦傷之傷害，詎甲○○竟未停車，反而逃離現場。嗣經警從甲○○停放在車禍
    現場附近之高雄區中小企業銀行（下稱高雄企銀）騎樓下之上開機車車牌號碼，
    並查出車主係甲○○之父親東成，得知當日該輛機車係由甲○○所騎，始循線
    查獲上情。
二、案經高雄縣警察局鳳山分局報請高雄地方法院檢察署檢察官偵查起訴。
      理      由
一、訊據上訴人即被告甲○○，固不否認有於右揭時地騎乘機車搭載少年翁得凱，搶
    奪被害人乙○○○之皮包（內有現金新台幣三萬六千七百元及汽、機駕照、健保
    卡各一紙）得逞之事實，惟矢口否認有何共同搶奪犯行，辯稱：當日是翁得凱叫
    伊騎車載他出去，到了新康街二一八號前時，翁得凱即叫伊停車，翁得凱就下車
    去行搶被害人之皮包，搶完後伊隨即載翁得凱離開現場云云。惟查前開事實，已
    據被告甲○○於警訊、偵查中供述明確（見八十八年八月二十二日涂君偉之警訊
    筆錄及八十八年八月二十三日偵訊筆錄），核與被害人乙○○○於警訊、原審證
    述，及證人翁得凱於警訊（見高雄市政府警察局前鎮分局八十八年八月二十九日
    警訊筆錄）供述之情節相符，參以被告與翁得凱二人，自八十五年起，即時常一
    起飆車，乃是熟識多年之好友，已據其供述明確（見原審八十八年十月二十八日
    審判筆錄），且案發當日又係被告騎機車搭載翁得凱一同外出，於翁得凱尋得目
    標準備行搶時，被告亦停車配合翁得凱行搶，嗣翁得凱搶得被害人之皮包後，被
    告隨即騎車搭載翁得凱逃離現場，益證渠二人自始即具有共同行搶之犯意聯絡甚
    明。雖被告另辯稱：伊係自首云云，惟查：被告於搶奪得逞逃離現場時，途中因
    發生車禍，遂將機車牽至附近之高雄企銀騎樓下鎖好，隨即逃逸，嗣經警發覺該
    輛機車與先前行搶案件歹徒乘坐機車，其車型及顏色均相同，再經由該輛機車之
    車籍資料，查出車主係被告之父親東成，警員乃詢問東成該輛機車當日係由
    何人所騎，東成聲稱該輛機車係甲○○騎出去，但甲○○之前有打電話回來說
    該輛機車已經遭竊，後來東成帶被告至派出所製作筆錄，經警訊問被告有無涉
    及刑案，被告只坦承他有騎機車撞傷林志達，因無照才逃逸，但否認涉犯本件搶
    奪案件，是警方先查出被告涉犯本件搶奪案件等情，已據證人即承辦本件搶奪案
    件之高雄縣警察局鳳山分局新甲派出所警員趙魯峰於原審證述綦詳（見原審八十
    八年十一月二十三日訊問筆錄），顯見被告在警員發覺其涉犯本件搶奪案件前，
    均未主動坦承犯案甚明，自與刑法第六十二條前段之自首要件有異，被告上開辯
    解，尚無足取。
二、被告復辯稱：我當時不知道翁得凱要下車搶皮包，而案發後有打電話告訴我父親
    說機車失竊，是因為當時我很緊張之故，後來去警局作筆錄有供出翁得凱搶錢。
    翁得凱搶錢時，我沒有騎機車離去，是因為怕他被人抓到之故云云。惟查(一)被告
    於翁得凱搶奪被害人皮包得手後，立即騎機車搭翁得凱逃離現場，行至鳳山市○
    ○○街五巷口附近時，與林志達之機車發生擦撞，被告肇事後竟未停車，反而逃
    離現場。並將其機車停放在車禍現場附近之高雄企銀騎樓下，且將機車上鎖等情
    ，已經被告於警訊時供明在卷。嗣被害人向警方報案並供出被告所騎機車之車型
    及顏色，警方乃於車禍現場附近查獲被告所騎之機車，並循線查出車主即被告之
  父親東成，東成告知警方，該機車係其子即被告所騎，且被告曾打電話回來
    說其機車失竊等情，已據警員即證人趙魯峰於原審證實無誤。被告將機車鎖在高
    雄企銀騎樓，並打電話告知其父機車失竊，目的係在隱匿其與翁得凱搶奪皮包之
    行為，並預先作脫罪之舉動甚明。(二)被告將機車上鎖置於銀行騎樓下後，並未返
    家，反而前往高雄市前鎮區武營一六五巷四六號找其朋友陳家堂，並向其借用一
    件黑白格長袖襯衫，而將其行搶時所穿之白色上衣襯衫換下，並請陳家堂之父親
    陳石欽將其換下之白色襯衫送洗衣店去洗。後被告再至朋友劉俊男家喝酒，並打
    電話回家問其父親伊失竊之機車有無找到，順便探看警方有無找伊，嗣被告與其
    父前往新甲派出所，則穿向陳家堂所借之黑白格長襯衫等情，又據被告於警訊供
    述甚明。衡之常理，苟被告未參與搶奪，自應可返家換衣服，何須至陳家堂家中
    借用上衣更換，其目的也是在掩飾其犯行，為脫罪之準備。(三)被告至新甲派出所
    應訊時，僅承認騎機車與林志達發生車禍，惟否認有其他犯罪，經警員訊問其車
    禍發生前之行，被告作虛偽之供述，經警方查證後認被告所供不實，再訊問被
    告後，被告才坦承搶奪被害人皮包之事，惟供稱係翁得凱一人下手，其於搶奪現
    場未騎車離去，等候翁得凱上車，係怕翁得凱被抓等情，又據證人趙魯峰於原審
    證述明確。惟查被告事後已與翁得凱共謀欲搶奪被害人皮包之事，已經證人翁得
    凱於訊時證述明確，足見被告於翁得凱行搶之際，未立即騎機車離去，並非事出
    突然，不知所措，而係在旁接應翁得凱行搶甚明。(四)苟本案係翁得凱一人臨時起
    意所為，被告應返家將上情告知其父，由其父陪同其前往警局供明實情，始能證
    明其清白。然被告竟不此為，反而於車禍發生之後，故佈疑陣，將機車鎖在高雄
    企銀騎樓下，再向其父親謊稱機車失竊。又趕至陳家堂住處借取不同顏色之襯衫
    更換，並將行搶所穿之襯衫送洗，以圖掩人耳目。事後隨同其父至派出所後，猶
    掩飾行搶犯行，僅承認發生車禍，並編造不實之行，觀其種種違反常情之作為
    ，無非在掩飾共同搶奪之犯行，並為自己脫罪甚明。(五)證人於本院調查中翻異前
    供，改稱：本件係伊一人臨時起意行搶，被告事先不知情云云，與實情不符，無
    非事後迴護被告之詞，自難採為有利於被告之認定，從而，被告上開所辯，亦無
    足取。
三、綜上所述，被告所辯上情，無非卸責之詞，不足採信。本件事證已甚明確，被告
    之犯行，堪以認定。
四、核被告甲○○上開所為，係犯刑法第三百二十五條第一項之普通搶奪罪。公訴意
    旨雖認應依同法第三百二十九條之準強盜罪處斷，惟按刑法第三百二十九條之搶
    奪因防護贓物、脫免逮捕或湮減罪證，而當場實施強暴、脅迫論以強盜之規定，
    自以實施強暴、脅迫之人為限，其他搶奪共犯對於行強如無犯意之聯絡者，不容
    概以強盜論擬。然查：被告於翁得凱下車著手行搶時，僅坐在機車上等候接應翁
    得凱逃離現場，並未出手毆打被害人乙○○○，亦未出言助勢，已據證人乙○○
    ○到庭結證屬實（見八十八年十月二十八日審判筆錄），核與被告所辯情形相符
    ，且本院亦查無其他積極證據足以認定被告就此實施強暴、脅迫部分，與翁得凱
    具有犯意聯絡，準此，公訴人起訴之法條尚有未洽，惟其社會基本事實同一，本
    院自得變更起訴法條，合先敘明。又被告與少年翁得凱二人，具有犯意聯絡與行
    為分擔之關係，為共同正犯。
五、原審因而適用刑法第二十八條、第三百二十五條第一項之規定，並審酌被告年紀
    尚輕，竟不思努力向上，且犯罪後又否認搶奪犯行，顯無悔改之意，其犯罪手段
    對社會治安危害甚大，情節重大，量刑本不宜輕，及其犯行對被害人財物所造成
    之損失等一切情狀，量處有期徒刑一年二月。經核原判決認事用法並無不合，量
    刑亦屬適度。被告上訴意旨，仍執前詞，否認犯罪，指摘原審此部分判決不當，
    為無理由，應予駁回。
六、被告被訴過失傷害部分，業經原審判處公訴不受理確定在案，本院不予論列，併
    此明。
據上論斷，應依刑事訴訟法第三百六十八條，判決如主文。
本案經檢察官羅正平到庭執行職務。
中    華    民    國     八十九     年      十        月     三十一   日
                              臺灣高等法院高雄分院刑事第三庭
                                  審判長法官  莊秋桃
                                        法官  陳中和
                                        法官  謝宏宗
右正本證明與原本無異。
如不服本判決，應於判決送達後十日內向本院提出上訴狀，其未述理由者並應於提
出上訴狀後十日內向本院補提理由書（應附繕本)。
                                      書記官  陳靖華
中    華    民    國     八十九     年      十一      月       二     日
附錄：本判決論罪科刑法條：
刑法第三百二十五條第一項
意圖為自己或第三人不法之所有，而搶奪他人之動產者，處六月以上五年以下有期徒
刑。
                                                                        Ｄ


司法院資訊處製作；財團法人民間司法改革基金會備份。
